【裁判字號】    97,交聲更,9
【裁判日期】    971216
【裁判案由】    聲明異議
【裁判全文】
臺灣屏東地方法院交通事件裁定         97年度交聲更字第9號
原處分機關  交通部公路總局高雄區監理所屏東監理站恆春分站
異  議  人
即受處分人  甲○○
上列異議人因違反道路交通管理處罰條例案件，對於交通部公路
總局高雄區監理所屏東監理站恆春分站民國97年7 月21日所為之
處分（原處分案號：恆監違字第裁83-V00000000號）聲明異議，
經台灣高等法院高雄分院發回，本院裁定如下：
    主  文
原處分關於罰鍰新臺幣肆萬伍仟元部分撤銷。
    理  由
一、異議意旨略以：受處分人即異議人甲○○於民國97年3 月8
    日下午4 時50分許，騎乘車牌號碼PYL-139 號重型機車，行
    經屏東縣恆春鎮○○路段，因酒精濃度超過法定標準，為警
    攔停舉發，並經原處分機關裁處新台幣（下同）4 萬5,000
    元，吊扣駕駛執照12個月及施以道安講習之處分。嗣異議人
    經台灣屏東地方法院檢察署檢察官為緩起訴處分，命向犯罪
    被害人保護協會屏東分會支付3 萬元並接受法治教育2 場次
    。因認原處分機關上開裁處4 萬5 ,000 元 部分，係屬違反
    一事不二罰原則，請求撤銷原處分等語。
二、按汽車駕駛人，駕駛汽車經測試檢定，酒精濃度超過規定標
    準者，處1 萬5,000 元以上6 萬元以下罰鍰，並當場移置保
    管其車輛及吊扣其駕駛執照1 年，道路交通管理處罰條例第
    35條第1 項第1 款定有明文。又依94年2 月5 日公布，95
    年2 月5 日施行之行政罰法第26條規定：「一行為同時觸犯
    刑事法律及違反行政法上義務規定者，依刑事法律處罰之。
    但其行為應處以其他種類行政罰或得沒入之物而未經法院宣
    告沒收者，亦得裁處之。前項行為如經不起訴處分或為無罪
    、免訴、不受理、不付審理之裁判確定者，得依違反行政法
    上之義務規定裁處之」；同法第1 條規定：「違反行政法上
    義務而受罰鍰、沒入或其他種類行政罰之處罰時，適用本法
    。但其他法律有特別規定者，從其規定」。因道路交通管理
    處罰條例第35條第1 項第1 款規定，係屬行政罰，且該條例
    關於一行為同時觸犯刑事法律及違反行政法上義務規定者，
    並無特別規定，是汽車駕駛人酒後駕駛汽車，經測試檢定酒
    精濃度超過規定標準；同時亦涉有刑法第185 條之3 公共危
    險罪嫌時，道路交通管理處罰機關除依行政罰法第26條第1
    項但書規定，得裁處其他種類行政罰外。關於罰鍰部分，即
    應先移送地方法院檢察署檢察官處理，除移送後，有行政罰
    法第26條第2 項所定不起訴等事由，得依規定裁處外，不得
    逕依道路交通管理處罰條例第35條第1 項第1 款規定，裁處
    罰鍰。
三、另緩起訴期間內，有下列情形之一者，檢察官得依職權或依
    告訴人之聲請撤銷原處分，繼續偵查或起訴：（一）於期間
    內故意更犯有期徒刑以上刑之罪，經檢察官提起公訴者。（
    二）緩起訴前，因故意犯他罪，而在緩起訴期間內受有期徒
    刑以上刑之宣告者。（三）背第253 條之2 第1 項各款之應
    遵守或履行事項者，刑事訴訟法第253 條之3 第1 項定有明
    文。揆諸行政罰法第26條規定之立法意旨，乃鑑於刑罰恆重
    於行政罰，如一行為同時違反行政罰、刑罰之規定，應優先
    適用刑罰規定，且經施以刑罰後，不得再施以行政罰，除刑
    罰無法達到相同或可代替之功能時，始可再施以行政罰，避
    免同一行為受到雙重評價處罰。而被告於緩起訴猶豫期間內
    ，如有前開情事，檢察官仍得依職權或依告訴人之聲請，撤
    銷緩起訴處分。是在緩起訴期間屆滿，且緩起訴處分未經撤
    銷前，行為人是否終局免於刑罰，仍屬不確定，此時應待行
    為人因緩起訴而終局免於刑罰時，始可施以行政罰。否則如
    先貿然施以行政罰，嗣該緩起訴處分經撤銷後，將使受處分
    人同時遭受行政罰及刑事訴追之危險，顯與行政罰法第26條
    規定之立法意旨相違背。
四、經查，本件異議人因於97年3 月8 日下午2 時許，在屏東縣
    恆春鎮大墾丁KTV 與友人飲酒，已達不能安全駕駛動力交通
    工具之程度，仍於同日下午4 時許，騎乘車牌號碼PYL-139
    號重型機車，並搭載友人陳惠玲自該處離開，嗣於同日下午
    4 時50分許，為警於屏東縣恆春鎮○○里○○路段查獲，並
    測得其呼氣酒精濃為度每公升0.66毫克，經屏東縣政府警察
    局恆春分局以犯刑法第185 條之3 服用酒類致不能安全駕駛
    動力交通工具而駕駛罪嫌為由，移送臺灣屏東地方法院檢察
    署檢察官，嗣經檢察官於97年4 月16日，以97年度偵字第
    1953 號 為緩起訴處分，緩起訴期間為2 年，並命異議人履
    行向犯罪被害人保護協會屏東分會支付3 萬元，及接受法治
    教育2 場次後，經原處分機關裁處罰鍰4 萬5,000 元等情，
    為異議人所不爭執，且有交通部公路總局高雄區監理所屏東
    監理站恆春分站恆監違字第裁83-V00000000號違反道路交通
    管理事件裁決書及台灣屏東地方法院檢察署檢察官97年度偵
    字第1953號緩起訴處分書附卷可證。準此，依前開說明，本
    件緩起訴期間尚未屆滿，無法確認異議人是否終局免除刑罰
    ，此時原處分機關除得依行政罰法第26條第1 項但書規定，
    對異議人處以罰鍰以外之行政罰外。原處分機關就罰鍰部分
    ，自應待緩起訴期間屆滿後，或確認異議人未遭受刑事訴追
    時，始得依行政罰法第26條第2 項規定，再裁罰異議人。否
    則異議人如遭撤銷緩起訴，將再受刑事訴追，而有違一事不
    兩罰原則。從而，原處分機關於緩起訴處分屆滿前，對異議
    人裁處罰鍰部分，即有違誤。是本件異議為有理由，原處分
    關於裁處罰鍰45,000元部分，自應由本院予以撤銷，由原處
    分機關另循其他法定程序處理。至原處分機關裁處吊扣異議
    人駕駛執照12個月及施以道路安全講習部分，業經本院前以
    97年度交聲字第289 號裁定駁回，異議人就此部分未以抗告
    ，亦非發回範圍；是此部分之裁處已告確定，非本件所應審
    究之範圍，附此敘明；依道路交通案件處理辦法第20條前段
    ，裁定如主文。
中    華    民    國    97    年    12    月    16    日
                  交通法庭      法  官  戴韻玲
如不服本裁定應於收受送達後5 日內向本院提出抗告書狀敘述抗
告之理由抗告於台灣高等法院高雄分院。
中    華    民    國    97    年    12    月    16    日
                                書記官  呂坤宗


司法院資訊處製作；財團法人民間司法改革基金會備份。
